【裁判字號】    89,訴,487
【裁判日期】    900313
【裁判案由】    營利事業所得稅
【裁判全文】
臺北高等行政法院判決                              八十九年度訴字第四八七號
                              .
原      告  穩聖機械有限公司
代  表  人  甲○○（董事）
訴訟代理人  戊○○
被      告  財政部台灣省北區國稅局
代  表  人  乙○○（局長）
訴訟代理人  丙○○
            丁○○
右當事人間因營利所得稅事件，原告不服行政院中華民國八十九年六月十七日台八九
訴字第一七六四六號再訴願決定，提起行政訴訟。本院判決如左：
    主  文
原告之訴駁回。
訴訟費用由原告負擔。
    事  實
一事實概要：
  原告民國（下同）八十三年度營利事業所得稅結算申報，原列報營業成本新台幣（
  下同）九、八三九、七九○元，全年所得額九、八三二元，經被告八十五年初查結
  果，將原告帳列製造費用什項科目金額一、三一一、一○二元，其中四筆分別為八
  十三年五月三十日一六二、二○○元、六月十八日二二六、五○○元、七月二十三
  日一四五、○○○元、十二月十九日二一三、二○○元，合計七四六、九○○元支
  出係購置模具（下稱系爭模具），轉列資本支出，核定什費為五六四、二○二元，
  並依耐用年數二年計算增列系爭模具折舊一一○、一七五元，核定該年所得額為六
  四六、五五七元，原告應補徵稅額一五一、六三九元。原告不服，以系爭模具係代
  客戶購置之機械配件，非原告用以生產之固定資產，為此申請復查，案經被告八十
  八年三月九日北區國稅法字第八八○一○一二八號復查決定維持原核定。原告仍不
  服，向經濟部提起訴願，亦遭該部八十九年一月五日台財訴字第八八○四○六三二
  九號訴願決定駁回。原告再不服，遞向行政院提起再訴願，同遭該院八十九年六月
  十七日台八九訴字第一七六四六號再訴願決定駁回。原告猶不服，因向本院提起本
  件訴訟。
二兩造聲明：
  (一)原告聲明求為判決：
    1.再訴願、訴願決定及原處分撤銷。
    2.訴訟費用由被告負擔。
  (二)被告聲明求為判決：如主文所示。
三兩造之爭點：
  被告認定系爭模具為生產製品用模具是否違反所得稅法施行細則第八十一條規定？
  (一)原告主張之理由：
    原告為小型機械設計製造廠，八十三年營利事業所得稅申報列支製造費用之系爭
    模具，確實為依附產製機械壓出機之附屬零件，並非一般生產工廠之生產製品用
    模具。原告既已提示帳簿文據並舉出生產該模具之廠商及目錄、相片、證明書等
    文件供稽核查證，被告應進行調查，並依實際查得結果據為處分。惟被告僅以銷
    貨發票未載有附件模具及無銷售契約供核為據，未向原告查證，逕轉列系爭模具
    為固定資產提列折舊，原告認定事實、適用法律均有違誤。
  (二)被告主張之理由：
    1.所得稅法施行細則第八十一條：「本法第八十三條所稱之帳簿文據，其關係所
      得額之一部或關係課稅年度中某一期間之所得額，而納稅義務人未能提示者，
      稽徵機關得就該部分依查得資料或同業利潤標準核定其所得額。」所謂「未提
      示」，兼指帳簿文據全部未提示，或雖提示而有不完全、不健全或不相符者均
      有其適用，最高行政法院（八十九年七月一日改制前為行政法院，下同）六十
      一年度判字第一九八號判例可資參照。次按「營利應按其性質歸類，轉列固定
      資產有關科目，並依固定資產耐用年數表之規定，核列折舊，不得列為取得年
      度之費用。」為原告行為時營利事業所得稅查核準則第七十七條之一前段及八
      十四條第二款所規定。
    2.原告八十三年度營利事業所得稅結算申報案，帳列製造費用之什項科目金額一
      、三一一、一○二元，經被告初查以其中四筆支出係購置模具，分別為五月三
      十日一六二、二○○元、六月十八日二二六、五○○元、七月二十三日一四五
      、○○○元、十二月十九日二一三、二○○元計七四六、九○○元，應轉列資
      本支出，核定什費為五六四、二○二元，並依耐用年數二年計算增列系爭模具
      折舊一一○、一七五元，洵屬依法處分。原告當年度銷售機械時，其發票並未
      載有附件模具，亦無相關銷售契約供核，為原告所不爭；則被告以該模具支出
      均超過五萬元，且依固定資產耐用年數表１模具之耐用年數為二年，乃依查得
      資料將模具支出七四六、九○○元轉列資本支出，並依耐用年數二年計算增列
      折舊一一○、一七五元，並無違誤。次查原告雖提示模具進項憑證、型錄、相
      片影本及其模具供應商綿揚企業有限公司出具之證明書說明該公司所生產之模
      具為工廠內壓出機使用之配件，即為免對眼機頭及內外眼模具，其機械承購商
      大佳電線電纜股份有限公司出具證明書說明該公司委託原告採購之模具為工廠
      內壓出機使用之配件，即為免對眼機頭及內外眼模具，惟其銷售機械之銷項憑
      證既未記載有附件模具隨同出售，且原告亦承認無法提出租售契約供核，則難
      以證明系爭模具確係隨機械出售之附件之事實，又其購進之模具品名及數量，
      模具隨機械出售之交易對象、模具名稱及數量，均無從審酌，則原告所訴核不
      足採。
    理  由
一按「稽徵機關進行調查或復查時，納稅義務人應提示有關各種證明所得額之帳簿、
  文據；其未提示者，稽徵機關得依查得之資料或同業利潤標準，核定其所得額。前
  項帳簿、文據，應由納稅義務人依稽徵機關規定時間，送交調查；其因特殊情形，
  經納稅義務人申請，或稽徵機關認有必要，得派員就地調查。納稅義務人已依規定
  辦理結算申報，但於稽徵機關進行調查時，通知提示有關各種證明所得額之帳簿、
  文據而未依限期提示者，稽徵機關得依查得之資料或同業利潤標準核定其所得額；
  嗣後如經調查另行發現課稅資料，仍應依法辦理。」所得稅法第八十三條定有明文
  ，該法第八十三條所稱之帳簿文據，其關係所得額之一部或關係課稅年度中某一期
  間之所得額，而納稅義務人未能提示者，稽徵機關得就該部分依查得資料或同業利
  潤標準核定其所得額，所得稅法施行細則第八十一條亦有明文，而所謂「未提示」
  ，兼指帳簿文據全部未提示，或雖提示而有不完全、不健全或不相符者均有其適用
  ，亦有最高行政法院六十一年度判字第一九八號判例意旨可資參照。次按「營利應
  按其性質歸類，轉列固定資產有關科目，並依固定資產耐用年數表之規定，核列折
  舊，不得列為取得年度之費用。」，並為原告行為時營利事業所得稅查核準則第七
  十七條之一前段及八十四條第二款所規定。
二本件原告八十三年度營利事業所得稅結算申報，列報營業成本九、八三九、七九○
  元，帳列製造費用什項科目金額一、三一一、一○二元，全年所得額九、八三二元
  。被告八十五年初查結果，將系爭模具轉列資本支出，核定什費為五六四、二○二
  元，並依耐用年數二年計算增列系爭模具折舊一一○、一七五元，核定該年所得額
  為六四六、五五七元，原告應補徵稅額一五一、六三九元等情，為兩造所不爭，且
  有原告八十三年度營利事業所得稅結算申報書、被告八十三年度營利事業所得稅事
  件復查案件審查報告書附原處分卷可稽，是此事實可以確認。
三本件爭執要點在於系爭模具究竟係原告之固定資產，抑係依附原告產製機械壓出機
  之附屬零件？查系爭模具既為原告帳列申報，依所得稅法第八十三條第一項前段規
  定，原告即有義務提示有關證明之帳簿文據，茲原告當年度銷售機械時其發票並未
  載有附件模具，亦無相關銷售契約供被告核定，為原告所不爭之事實，則揆之首揭
  說明，原處分以系爭模具並無出售之事實，且該支出均超過五萬元，乃依固定資產
  耐用年數表１模具之耐用年數為二年，依查得資料將系爭模具支出七四六、九○○
  元轉列資本支出，並依耐用年數二年計算增列折舊一一○、一七五元，核無違誤。
  原告雖以模具進項憑證、型錄、相片影本及訴外人即原告模具供應商綿揚企業有限
  公司出具之證明書說明等，主張該公司所生產之模具為免對眼機頭及內外眼模具，
  亦係原告工廠內壓出機使用之配件，另以訴外人即其機械承購商大佳電線電纜股份
  有限公司出具證明書說明該公司委託原告採購之模具為工廠內壓出機使用之配件，
  即為免對眼機頭及內外眼模具云云。惟原告銷售機械之銷項憑證既未記載有附件模
  具隨同出售，且原告亦承認無法提出租售契約供核，原告上述主張難以證明系爭模
  具確係隨機械出售之附件，又其購進之模具品名及數量，模具隨機械出售之交易對
  象、模具名稱及數量，均未能提出具體事證供審酌，原告所訴顯不足採。
四綜上所述，本件原處分認事用法，核無違誤，一再訴願決定遞予維持，均無不合，
  原告求為判決撤銷原處分及一再訴願決定，為無理由，應予駁回。
據上論結，本件原告之訴為無理由，爰依行政訴訟法第九十八條第三項前段，判決如
主文。
中      華      民      國     九十     年      三      月     十三     日
                         臺 北 高 等 行 政 法 院  第 二 庭
                                           審 判 長 法  官  王立杰
                                                    法  官  黃本仁
                                                    法  官  陳雅香
右為正本係照原本作成。
如不服本判決，應於送達後二十日內，向本院提出上訴狀並表明上訴理由，如於本判
決宣示後送達前提起上訴者，應於判決送達後二十日內補提上訴理由書（須按他造人
數附繕本）。
中      華      民      國     九十     年      三      月     十四     日
                                                    書記官  葉倫楨


司法院資訊處製作；財團法人民間司法改革基金會備份。
